【裁判字號】    89,交易,38
【裁判日期】    890724
【裁判案由】    過失致死
【裁判全文】
臺灣高雄地方法院刑事判決                          八十九年度交易字第三八號
    公  訴  人  臺灣高雄地方法院檢察署檢察官
    被      告  甲○○
右列被告因過失致死案件，經檢察官提起公訴（八十八年度偵字第二七五四三號），
本院判決如左：
    主  文
甲○○因過失致人於死，處有期徒刑陸月，如易科罰金，以參佰元折算壹日，緩刑貳
年。
    事  實
一、甲○○考領有重型機車駕駛執照，於民國八十八年十一月八日上午，騎乘車牌號
    碼ＯＭＩ─ＯＯ七號重型機車，沿高雄縣鳳山市○○○路慢車道由南往北（即屏
    東往鳳山）方向行駛，於同日上午八時三十分（起訴書誤載為九時）許，途經該
    路與中山東路三二五巷交岔路口時，本應注意機車駕駛人應注意車前人、車狀況
    ，並隨時採取必要之安全措施，以避免危險之發生，而當時天候晴，日間光線自
    然，柏油路面乾燥無缺陷，並無其他障礙物，視距良好，且依其智識、能力亦無
    不能注意之情事，詎於行駛至該交岔路口時，為閃避左方同向行駛而來之機車，
    竟疏未注意右方來車，適有疏未注意車前狀況之老人關興坤（有配帶安全帽），
    騎乘車牌號碼ＶＷＴ─二二六號輕型機車，沿中山東路三二五巷由東往西方向右
    轉中山東路慢車道行駛，甲○○因疏未注意右方行駛而來之關興坤，致使所騎乘
    機車之右側護膝板與關興坤騎乘之機車擦撞，造成關坤興人、車倒地，因而受有
    雙下肢膝部有挫擦傷、顱內出血、頭部外傷之傷害，經送醫急救，仍於同月七日
    下午二時四十八分許，不治死亡。甲○○於肇事後，犯罪未被發覺前，即主動向
    據報前往現場處理且尚不知肇事者為何人之高雄縣警察局鳳山分局埤頂派出所警
    員乙○○坦承肇事，嗣並接受偵審裁判。
二、案經高雄縣警察局鳳山分局報請臺灣高雄地方法院檢察署檢察官偵查起訴。
    理  由
一、訊據被告甲○○，對於在右揭時、地，騎乘機車與被害人關坤興騎乘之機車擦撞
    ，致關坤興人、車倒地，因而受有前開傷害，雖經送醫急救，仍於同月七日下午
    二時四十八分許，不治死亡之事實，固坦承不諱，惟矢口否認有何過失致死犯行
    ，辯稱：在中山東路綠燈剛起步行駛時，他看見被害人騎乘機車自中山東路三二
    五巷行駛過來，因當時中山東路三二五巷是紅燈，且被害人關坤興老先生未打方
    向燈，他以為被害人會停紅燈，且當時他因注意左方來車，沒料到被害人會紅燈
    右轉，是被害人自己闖紅燈右轉才會發生車禍，依據信賴保護原則，他沒有過失
    ，況且被害人是因為沒有將安全帽扣環扣上，年紀老邁，身體又衰弱，才會死亡
    ，被害人的死亡與本件車會沒有因果關係云云。惟查，被害人關坤興確因本件車
    禍死亡，業據被害人之子丙○○於警訊中指訴甚詳，並有道路交通事故調查報告
    表及肇事現場照片八幀附在相驗卷可稽；而被害人確因本件車禍致頭部外傷、顱
    內出血死亡，亦經臺灣高雄地方法院檢察署檢察官督同法醫師相驗無訛，製有驗
    斷書、勘驗筆錄及相驗屍體證明書各一件在卷足憑。又細卷附繹肇事現場照片及
    道路交通事故調查報告表，被害人係騎乘機車沿中山東路三二五巷，由東往西方
    向行駛至上開交岔路口，右轉中山東路慢車道時為被告所撞及，此亦為被告所自
    承在卷，況被告自承在進入該交岔路口時，已注意到被害人關坤興老先生（民國
    前三年出生，此有被害人駕駛執照在卷可憑）騎乘機車從中山東路三二五巷行駛
    而來，是被告只要再稍加注意，應可注意被害人右轉中山東路行駛，而採取必要
    之閃避措施，然被告為閃避左方來車而疏未注意右方行駛而來之被害人，被告之
    駕駛行為顯有過失，卓然甚明。至被告辯稱被害人闖紅燈右轉及配帶安全帽未扣
    上扣環乙節，並無證人目睹，難為被告有利之認定，此外，亦無其他證據足以證
    明，是被告此部份所辯亦無可採。而既無證據證明被害人有闖紅燈之行為，則被
    告辯稱依信賴保護原則，主張其駕駛行為並無過失等情，亦無可採納。縱上所述
    ，被告前開所辯，顯係卸責之詞，不足採信。
二、按汽車駕駛人應注意車前狀況，隨時採取必要之安全措施，道路交通安全規則第
    九十四條第三項定有明文。被告甲○○既考領有重型機車駕駛執照，前揭規定自
    應知悉，且亦為其應注意並能注意之義務，則其駕車行經上開交岔路口，理應注
    意車前人、車狀況，而當時天氣晴朗，日間自然光線，視距良好，道路舖有柏油
    ，路況正常，並無障礙物或其他缺陷，此有前揭道路交通事故調查報告表、肇事
    現場照片在卷可憑，且依被告之智識、能力等情，亦無不能注意之情事，詎被告
    於行經前揭交叉路口，雖已看見被害人騎乘機車自中山東路三二五巷行駛而來，
    然為閃避左方來車，竟疏注意右方之車前狀況，因而未適時發現被害人騎乘之機
  車自已自前揭交岔口右轉騎乘至該處，並採取適當、必要之安全措施，致肇事使
    被害人受創死亡，被告之駕駛行有過失，灼然至明。又被害人亦疏未注意車前狀
    況，貿然駛入上開交岔路口右轉中山東路行駛，此有上開道路交通事故調查報告
    表及肇事現場照片在卷可稽，被害人對於本件車禍事故之發生亦有過失，惟此仍
    不得解免被告過失罪責，附此敘明。又被害人確因本件車禍傷重不治死亡，已詳
    如前述，是被告之過失犯行與被害人之死亡間，顯有相當因果關係。本件罪證已
    臻明確，被告過失致人於死犯行，洵堪認定。
三、核被告所為，係犯刑法第二百七十六條第一項之普通過失致人於死罪。而被告於
    肇事後，犯罪未被發覺前，即主動向前往現場處理之高雄縣警察局鳳山分局埤頂
    派出所警員張木全自首，嗣並接受偵審裁判之事實，有職務報告書一紙在卷可稽
    ，合乎自首之要件，應依刑法第六十二條前段規定，減輕其刑。爰審酌被告駕車
    行經交岔路口疏未注意車前狀況，致撞及被害人而肇事，惟犯後坦承犯行，態度
    尚稱良好，且事後已與被害人家屬達成民事和解，並賠償新台幣一百四十五萬元
    ，有和解契約書一紙附卷可憑，及被害人關坤興就本件車禍之發生亦有上開過失
    等一切情狀，爰量處如主文所示之刑，並諭知易科罰金之折算標金。又被告前未
    曾受有期徒刑以上刑之宣告，有臺灣高等法院被告全國前案紀錄表一份在卷可稽
    ，其偶因過失罹犯本罪，犯後復知悔悟，經受此科刑教訓之後，當知警惕，應無
    再犯之虞，本院認所宣告之刑以暫不執行為適當，爰併予宣告緩刑二年，以啟自
    新。
據上論斷，應依刑事訴訟法第二百九十九條第一項前段，刑法第二百七十六條第一項
、第六十二條前段、第四十一條、第七十四條第一款，罰金罰鍰提高標準條例第一條
前段、第二條，判決如主文。
本案經檢察官高大方到庭執行職務。
中      華      民      國    八十九    年      七      月    二十四    日
                                  臺灣高雄地方法院交通法庭
                                      審判長法  官  李  嘉  興
                                            法  官  徐  美  麗
                                            法  官  廖  純  卿
右正本證明與原本無異。
如不服本判決，應於判決送達後十日內，向本院提出上訴狀。
                                            書記官  林  孝  聰
中    華  民    國      八十九      年      七      月      二十四    日
附錄本案論罪科刑法條全文：
刑法第二百七十六條第一項。
因過失致人於死者，處二年以下有期徒刑、拘役或二千元以下罰金。


司法院資訊處製作；財團法人民間司法改革基金會備份。
